【裁判字號】    99,台抗,385
【裁判日期】    990520
【裁判案由】    土地所有權移轉登記等
【裁判全文】
最高法院民事裁定              九十九年度台抗字第三八五號
抗  告  人  甲○○
            乙○○
上列抗告人因與丙○○等間請求土地所有權移轉登記等事件，對
於中華民國九十九年三月十五日台灣高等法院高雄分院裁定（九
十九年度重上字第八號），提起抗告，本院裁定如下：
    主  文
原裁定關於駁回抗告人乙○○之上訴暨該訴訟費用部分廢棄。
抗告人甲○○之抗告駁回。
抗告訴訟費用，關於駁回抗告人甲○○部分，由抗告人甲○○負
擔。
    理  由
按送達於住居所、事務所或營業所不獲會晤應受送達人者，得將
文書付與有辨別事理能力之同居人或受僱人，為民事訴訟法第一
百三十七條第一項所明定。依此規定，送達文書以應受送達人之
住居所、事務所或營業所為送達處所，必已依法送達於上開處所
而不獲會晤應受送達人，始得將文書付與有辨別事理能力之同居
人或受僱人，倘未依法送達於應受送達人之住居所、事務所或營
業所，而將文書付與他人代收者，不生送達之效力。且此所稱同
居人，係指與應受送達人居住在一處共同生活者而言。又依一定
之事實，足認以久住之意思，住於一定之地域者，即為設定其住
所於該地，為民法第二十條第一項所明定，是我國民法關於住所
之設定，必須主觀上有久住一定地域之意思，客觀上有住於一定
地域之事實，該一定之地域始為住所。而戶籍法為戶籍登記之行
政管理規定，戶籍地址乃係依戶籍法所為登記之事項，戶籍地址
並非為認定住所之唯一標準，故不得以戶籍登記之處所，一律解
為當然之住所。
查本件抗告人甲○○、乙○○不服台灣高雄地方法院（下稱高雄
地院）八十八年度重訴字第一三三號、九十八年度重訴字第八○
號判決，對之提起上訴，均未繳納裁判費，經原法院裁定命其應
於裁定送達十日內繳納（下稱補費裁定），嗣該補費裁定依甲○
○於民事聲明上訴暨聲請訴訟救助狀所陳報之住所（台灣省高雄
縣拷潭路一三九號）對甲○○本人為送達，由第三人即甲○○之
同居人（奶奶）莊楊仙花於民國九十九年二月二十五日代收。依
前開說明，對甲○○仍生合法送達之效力。原法院於同年三月十
五日以甲○○逾期迄未繳納上訴第二審之裁判費用，其上訴為不
合法為由，駁回其上訴之裁定，於法並無不合，自無違誤可言。
甲○○抗告意旨，指摘原裁定就其部分為不當，聲明廢棄，非有
理由。至第三人蔡劉秀珍為抗告人乙○○代收補費裁定部分，固
於送達證書上簽註為同居人（姑姑），惟乙○○主張蔡劉秀珍非
其同居人，補費裁定未經合法送達等語，已提出戶籍謄本為據，
觀諸卷內對乙○○之送達證書，皆由其父代收，乙○○所言，似
屬非虛。倘蔡劉秀珍非與乙○○居住一處共同生活，乙○○究於
何時實際收受其轉交該補費裁定？是否已逾補繳裁判費期間仍未
繳納？均待究明。原法院疏未注意及此，遽以乙○○收受上開裁
定後，未依限繳納第二審裁判費，而認其上訴為不合法，以裁定
予以駁回，自有未合。乙○○抗告論旨，指摘原裁定不當，求予
廢棄，非無理由。
據上論結，本件抗告人乙○○之抗告為有理由，抗告人甲○○之
抗告為無理由。依民事訴訟法第四百九十二條、第四百九十五條
之一第一項、第四百四十九條第一項、第九十五條、第七十八條
，裁定如主文。
中    華    民    國  九十九  年    五    月   二十   日
                      最高法院民事第四庭
                          審判長法官  劉  延  村
                                法官  許  澍  林
                                法官  黃  秀  得
                                法官  許  正  順
                                法官  魏  大  喨
本件正本證明與原本無異
                                      書  記  官
中    華    民    國  九十九  年    六    月    一    日
                                                     ｍ

司法院資訊處製作；財團法人民間司法改革基金會備份。
